臺灣宜蘭地方法院民事簡易判決
110年度羅簡字第145號
原      告  李淑惠  

被      告  滙誠第一資產管理股份有限公司

法定代理人  莊仲沼  


訴訟代理人  陳鴻瑩  
上列當事人間請求債務人異議之訴事件，本院於中華民國110年1
2月13日言詞辯論終結，判決如下：    
　　主　文
本院一一○年度司執字第二六三二號求償債務強制執行事件，就
被告請求原告給付超過新臺幣陸萬元及自民國一百零四年三月十
九日起至清償日止，按週年利率百分之十五計算之利息部分之強
制執行程序，應予撤銷。
原告其餘之訴駁回。
訴訟費用由被告負擔百分之五，餘由原告負擔。
　　事實及理由
一、原告起訴主張：原告前持有訴外人中華商業銀行股份有限公
    司（下稱中華商銀）所核發信用卡，雖確有於民國94年間刷
    卡消費新臺幣（下同）6萬元，但原告於刷卡一週後有向中
    華商銀表示未收到購買的商品，要辦理刷退，並依中華商銀
    客服人員之指示去找購買的特約商家辦理刷退成功，故原告
    應未積欠中華商銀信用卡費，中華商銀對原告無債權，被告
    為中華商銀之債權受讓人，自亦對原告無債權，又縱被告對
    原告有債權，其於原告刷卡消費後相隔15、16年才向原告請
    求清償，其請求權之行使亦因罹於消滅時效而消滅，詎被告
    竟以原告積欠中華商銀信用卡費，被告為中華商銀之債權受
    讓人等理由，向本院聲請並獲核發109年度司促字第1326號
    支付命令（下稱系爭支付命令），並執該支付命令對原告聲
    請強制執行，為此，提起本件債務人異議之訴等語。並聲明
    ：本院110年度司執字第2632號求償債務強制執行事件（下
    稱系爭強制執行事件）之強制執行程序應予撤銷。
二、被告則以：原告前向中華商銀申辦信用卡消費使用，約定原
    告得在特約商店刷卡消費，但應於繳款截止日前向中華商銀
    清償消費款項，逾期應按週年利率19.71%計算其循環利息，
    詎原告於94年12月31日持中華商銀核發之信用卡消費6萬元
    後未依約繳款，計至95年12月11日止已積欠63,952元（含本
    金6萬元），至今仍未償還，又中華商銀嗣將債權讓與被告
    ，被告係依上開信用卡消費契約及債權讓與之法律關係聲請
    並獲本院核發109年度司促字第1326號支付命令，並執該支
    付命令對原告聲請強制執行，至原告所主張上開6萬元消費
    款業經辦理刷退云云，與事實並不相符，原告所主張罹於消
    滅時效部分，被告亦已減縮聲請強制執行之利息部分為自10
    4年3月19日（即聲請支付命令前5年）起算等語，是本件被
    告確對原告存有系爭強制執行程序之執行債權，原告訴請撤
    銷系爭強制執行程序，並無理由等語。並聲明：原告之訴駁
    回。
三、得心證之理由
(一)按「執行名義無確定判決同一之效力者，於執行名義成立前
    ，如有債權不成立或消滅或妨礙債權人請求之事由發生，債
    務人亦得於強制執行程序終結前提起異議之訴。」強制執行
    法第14條第2項定有明文。查本件被告以原告前向中華商銀
    申辦信用卡消費使用，約定原告得在特約商店刷卡消費，但
    應於繳款截止日前向中華商銀清償消費款項，逾期應按週年
    利率19.71%計算其循環利息，詎原告於94年12月31日持中華
    商銀核發之信用卡消費6萬元後未依約繳款，其債務已視為
    全部到期，計至95年12月11日止已積欠63,952元（含本金6
    萬元），至今仍未償還，又中華商銀嗣將上開債權讓與被告
    等語為由，於109年3月18日向本院聲請並獲本院於109年3月
    19日核發系爭支付命令，嗣以系爭支付命令命令為執行名義
    ，聲請對原告為強制執行，經本院以系爭強制執行事件受理
    在案等情，為本件兩造所不爭執，並經本院核閱系爭強制執
    行事件案卷屬實，揆諸前開說明，原告得執系爭執行名義成
    立前之債權不成立或消滅或妨礙債權人請求之事由，提起本
    件債務人異議之訴，合先敘明。
(二)查被告主張原告前向中華商銀申辦信用卡消費使用，又原告
    確於94年12月31日持中華商銀核發之信用卡消費6萬元，其
    後中華商銀將其因原告刷卡消費所生之債權讓與被告等情，
    為原告所不爭執，並有被告提出之交易履歷歷史交易帳務明
    細表、債權讓與證明書、信用卡約定條款、台灣新生報紙等
    為證（見本院卷第19-21頁、本院109年度司促字第1326號卷
    第6-16頁），上情堪以認定。至原告主張其上開刷卡消費之
    6萬元，業經辦理刷退手續完成，是其所負上開債務業經中
    華商銀免除而不存在，又被告行使其請求權已罹於消滅時效
    等情，則為被告所否認。是本件爭點厥為：1.原告因於94年
    12月31日刷卡消費所生之6萬元債務，是否因已辦理刷退手
    續而經免除？2.被告行使其請求權是否已罹於消滅時效？
(三)原告因於94年12月31日刷卡消費所生之6萬元債務，是否因
    已辦理刷退手續而經中華商銀免除？
　1.按「當事人主張有利於己之事實者，就其事實有舉證之責任
    。」民事訴訟法第277條前段定有明文。查原告主張其於94
    年12月31日刷卡消費所生之6萬元債務，業經辦理刷退手續
    而經免除等情，為有利於其之權利消滅事實，揆諸前開規定
    ，自應由原告就其主張上開事實負舉證之責任。
　2.原告固主張卷附中華商銀95年12月份交易履歷歷史交易帳務
    明細表載有「-68452」之交易項目，此即因其所積欠上開6
    萬元刷卡債務及所生之違約金、利息等均因經辦理刷退而為
    中華商銀免除，故上開明細表可為其上開主張之證據云云。
    惟本院觀之中華商銀交易履歷歷史交易帳務明細表，於95年
    12月份固有「-68452」之交易紀錄，經沖銷後該月結欠款項
    為「0」無訛，惟該明細表已就該「-68452」之帳務紀錄於
    「消費明細」欄載明「不良債權讓售」（見本院卷第20頁）
    ，本院並觀諸被告所提出之債權讓與證明書，其上亦載明中
    華商銀係於95年12月28日讓與其對原告之債權與被告（見本
    院卷第21頁），憑此堪信上開歷史交易帳務明細表中「-684
    52」之交易紀錄，係因中華商銀於該月將其債權全數讓與被
    告所致，而非因原告確辦理刷退手續完畢。原告執上開歷史
    交易帳務明細表之記載，主張其業經辦理刷退手續完畢，債
    務業經免除云云，尚屬無據。
　3.至原告另又提出g'cach代收代付金流服務退款處理單、Acqu
    irer Representment Form-Cancelled/Returned、g'cach M
    all-EC Refund Application Form等證據（見本院卷第29-3
    5頁），主張其確有前往刷卡之特約商家辦理刷退手續成功
    云云。惟本院觀之原告所提出上開證據資料，固可見原告確
    於95年1月19日向其刷卡之特約商家即訴外人遠弘科技股份
    有限公司（下稱遠弘公司）辦理退款，並經遠弘公司立案處
    理，惟原告所接收之回覆Acquirer Representment Form-Ca
    ncelled/Returned（以下簡稱退款申請回覆），其Preprese
    ntment Reason（陳述理由）係記載Chargeback condition 
    not met（未符合退款條件），理由為Credit Not Processe
    d- Returned merchandies not received（帳務未處理-未
    收到退回商品）（見本院卷第32頁），是依上開退款申請回
    覆，已可見原告雖有辦理刷退，然未經特約商店同意退款，
    其辦理刷退手續並未完成，其刷卡6萬元所生之債務未經免
    除，原告主張其業經辦理刷退手續完畢，債務業經免除云云
    ，尚與其所提出之證據未符，應屬無據。至原告另提出中華
    電信股份有限公司通話明細報表、聯合生技國際股份有限公
    司產業共同發展合約書等，核與本案無關，更無從證明原告
    所主張之事實。
　4.綜上所述，原告就所主張其於94年12月31日刷卡消費所生之
    6萬元債務，業經辦理刷退手續而經免除等情，未據其舉證
    已實其說，尚難堪信為真實。
(四)被告行使請求權是否已罹於消滅時效？
　1.按「請求權，因15年間不行使而消滅。但法律所定期間較短
    者，依其規定。」「利息、紅利、租金、贍養費、退職金及
    其他1年或不及1年之定期給付債權，其各期給付請求權，因
    5年間不行使而消滅。」民法第125條、第126條分別定有明
    文。又「消滅時效，因左列事由而中斷：三、起訴。」「左
    列事項，與起訴有同一效力：一、依督促程序，聲請發支付
    命令。」民法第129條第1項第3款、第2項第1款分別定有明
    文。
　2.查本件被告於系爭強制執行事件聲請強制執行之債權為「本
    金63,952元，及其中60,000元自104年3月19日起至清償日止
    ，按週年利率15%計算之利息」，此有本院民事執行處查詢
    簡答表及所附聲請狀影本在卷可參（見本院卷第69-70頁）
    ，又對照被告所提出之交易履歷歷史交易帳務明細表、債權
    讓與證明書（見本院卷第19-21頁），可見原告於94年12月3
    1日刷卡消費6萬元之外，其後均無再持中華商銀所核發信用
    卡刷卡之紀錄，其所負債務63,952元，其中6萬元為刷卡之
    本金費用，其餘3,952元則為自其刷卡消費6萬元後累計至95
    年12月11日所生之利息，該部分雖經每月計算後加入各月之
    應繳款項，然仍不失其為利息請求之性質，是揆諸上開說明
    ，被告對原告之債權，其中6萬元部分為本金債權，應適用1
    5年之消滅時效規定，其餘部分均為利息債權，應適用5年之
    消滅時效規定。
　3.查原告雖主張被告上開執行債權均已罹於消滅時效等語。惟
    查本件被告係於109年3月18日向本院聲請發支付命令，此有
    被告民事支付命令聲請狀上所蓋本院收文章在卷可憑（見本
    院109年度司促字第1326號卷第3頁），憑此可見自原告刷卡
    消費之94年12月31日起算至109年3月18日被告聲請發支付命
    令時，被告之本金請求權尚未逾15年之消滅時效；至就利息
    請求權之部分，因適用較短之5年時效，又被告除上開聲請
    發支付命令之事由外，復未提出其他中斷消滅時效之事由，
    自應以其聲請發支付命令之109年3月18日，於回溯5年內即1
    04年3月19日後所生之利息請求權未罹於消滅時效，逾此部
    分即104年3月19日前所生之利息請求權，則已罹於消滅時效
    。從而，被告上開對原告之執行債權中，就本金6萬元及自1
    04年3月19日起至清償日止，按週年利率15%計算之利息，並
    未罹於時效，逾此部分之請求（即3,952元），原告提出時
    效抗辯而拒絕給付，尚屬有據。
　4.綜上所述，本件被告對原告之執行債權，就本金6萬元及自1
    04年3月19日起至清償日止，按週年利率15%計算之利息部分
    ，並未罹於時效而消滅，原告提出時效抗辯拒絕給付上開款
    項，應屬無據；逾此部分之請求（即3,952元），因已罹於
    消滅時效，原告提出時效抗辯而拒絕給付，應屬有理。
四、綜上所述，原告依強制執行法第14條第2項規定，請求撤銷
    系爭執行事件就超過本金6萬元及自104年3月19日起至清償
    日止，按週年利率15%計算之利息部分所為之強制執行程序
    ，為有理由，應予准許。逾此範圍之請求，則無理由，應予
    駁回。
五、本件事證已臻明確，兩造其餘攻擊防禦方法及所提之證據，
    經審酌後均與判決之結果不生影響，爰不另一一論述，併此
    敘明。
六、訴訟費用負擔之依據：民事訴訟法第79條。
中　　華　　民　　國　　111 　年　　1 　　月　　10　　日
    　　　　　　　臺灣宜蘭地方法院羅東簡易庭
　　　　　　　　　　　　　　　　　法　官  張文愷
以上為正本係照原本作成。
如對本判決上訴，須於判決送達後二十日內向本院提出上訴狀，
同時表明上訴理由；如已於本判決宣示後送達前提起上訴者，應
於判決送達後十日內補具上訴理由（均須按他造當事人之人數附
繕本）。
如委任律師提起上訴者，應一併繳納上訴審裁判費。
中　　華　　民　　國　　111 　年　　1 　　月　　10　　日
                                  書記官  林恬安